臺灣高雄地方法院刑事判決　　　　　　　　　　　　　　九十年度訴字第一一號
　　公　訴　人　臺灣高雄地方法院檢察署檢察官
　　被　　　告　乙○○
　　公設辯護人　本院公設辯護人丙○○
右列被告因毒品危害防制條例案件，經檢察官提起公訴（八十九年度偵字第二六三三
０號），本院判決如左：
    主  文
乙○○販賣第二級毒品，未遂，累犯，處有期徒刑肆年陸月，扣案第二級毒品安非他
命肆包（驗後毛重伍點參伍公克）沒收銷燬之。
    事  實
一、乙○○曾有違反槍砲彈藥刀械管制條例、違反肅清煙毒條例等前科，最近一次於
    民國八十六年間，違反麻醉藥品管理條例及恐嚇案件，經本院以八十六年訴字第
    九七七號判決，分別處有期徒刑四月及二年，應執行有期徒刑二年二月確定，自
    八十六年八月十四日起送監執行，八十七年九月五日假釋出獄交付保護管束，至
    八十八年五月二十一日保護管束期滿視為執行完畢。緣丁○○與乙○○係舊識，
    談某於八十九年十一月二十日十五時三十分許，在高雄巿楠梓區○○街十三巷七
    號處，因施用安非他命為警查獲，經警訊問供陳毒品係向乙○○購得，並同意配
    合警方誘捕之，旋以電話與乙○○所使用電話號碼0000000000號行動
    電話聯絡，虛偽表示欲購買價值二千元之安非他命，乙○○遂基於營利之意圖應
    允，並約定於八十九年十一月二十日晚間六時三十分許，在高雄市○○區○○路
    健仁醫院前交易，嗣乙○○自友人戊○○處取回原本為供己施用而寄放於蘇女住
    處之安非他命三包前往健仁醫院與丁○○為交易時，為當場埋伏之警員查獲而未
    遂，員警再依乙○○之供述，至高雄巿三民區○○街三十巷九六號戊○○之住處
    ，扣得乙○○所有寄放之海洛因一包及安非他命一包。
二、案經高雄市政府警察局楠梓分局報告台灣高雄地方法院檢察署檢察官偵查起訴。
    理  由
一、訊據被告乙○○固未否認於前揭時、地持安非他命至健仁醫院欲交付與丁○○之
    時為警查獲，且嗣後於戊○○家中所查獲之安非他命為伊所寄放之事實，惟矢口
    否認有販賣安非他命之犯行，辯稱：在健仁醫院前遭警查獲之毒品，係日前與丁○○一起去購買的，當時是打算要將之歸還丁○○，警訊時因怕被刑求才承認有
    販賣毒品行為云云。然查：
  (一)被告依約於八十九年十一月二十日晚間六時三十分許，自戊○○家中取走自己所
    寄放三包疑似安非他命物體至健仁醫院欲交付與丁○○時為警查獲之事實，迭據
    被告於警訊及偵、審中自白不諱，並經證人即查獲本案之員警黃志宏及甲○○證
    述屬實，又員警嗣後於戊○○家中查獲之一包疑似安非他命物體為被告寄放之情
    ，亦據被告供陳在卷，經核並與證人戊○○證述之情節相符，而前開四包物體經
    送高雄醫學大學附設中和紀念醫院檢驗確為安非他命，（驗前合計毛重五點四公
    克，驗後合計毛重五點三五公克），亦有該院九十年二月十二日編號９００２－
    ２４檢驗報告附卷可稽。
  (二)丁○○係經員警授意，與被告約定在健仁醫院向被告購買價值二千元之安非他命
    之事實，業據證人丁○○於本院審理時證稱：「我說我是丁○○，問他身上有無
    東西，我要二千元向他買，他說當時沒空，要辦去大陸手續，要我稍晚再打，我
    到派出所後又打電話給他，我向他說我在健仁醫院門口等他」之語屬實，並表示
    ，「警方要求我跟張某說要用錢買向他買二千元毒品，我就照著做」（見本院九
    十年七月十七日、九十一年五月二十日筆錄筆錄），而證人黃志宏亦證稱：「（
    查獲時是否要求談某打電話給被告？）查獲談某時問他安非他命來源，他說是向
    壹個人買的，並表示可以請他過來。（談某打電話給被告時如何說？）談某說他
    現在沒有東西了，要向被告買二千，之後約了地方，被告就來了。（有無在現場
    埋伏？）我們在健仁醫院門口埋伏。被告到現場後就將機車停下，我們事先將談
    某用手銬銬在機車上，用衣服將手銬遮住，我們在旁埋伏，看見被告走向談某，
    從口袋取出安非他命，我們就將被告逮捕。」之語（見本院九十年八月十七日筆
    錄），足見案發之日被告係基於營利之意圖攜帶安非他命至健仁醫院販賣與丁○○。被告雖辯稱當日欲交付之安非他命係先前與談某合資購買，至現場是為將之
    返還談某云云，然被告既係接獲談某以「購買」安非他命為由之要約而前往健仁
    醫院交付安非他命，則其主觀上顯係為販賣毒品之意思而至現場已如前述，至其
    先前與丁○○曾否合資購買安非他命，均無礙前開事實之認定。
  (三)本件被告原即有販賣毒品與丁○○之故意，其犯意並非因於司法警察之設計教唆
    而挑起核與學理上所謂「陷害教唆」指犯罪行為人原不具犯罪之故意，純因司法
    警察之設計教唆，始萌生犯意進而著手實行犯罪構成要件行為之情形有別（參見
    最高法院九十一年度台上字第一五二三號判決）。從而，本案證人丁○○是否因
    配合警方辦案而佯稱向乙○○購買安非他命一情堧屬實，亦無礙於被告主觀上有
    販賣安非他命之故意，且客觀上已著手於著手該項犯罪行為之事實，應予說明。
  (四)此外，持有安非他命之原因，或係為供一己吸用、或為受他人寄藏、抑或基於出
    售營利之意圖而販入，其原因不一而足，本件固無積極證據足以證明扣案安非他
    命係被告基於營利之意圖所販入，然其既業已與丁○○就販賣安非他命達成合意
    被告意圖營利而與丁○○就販售安非他命之數量、交付地點均完成約定，嗣後並
    依約攜帶扣案安非他命前往交易，即令丁○○為配合警方辦案虛與被告購買安非
    他命藉以誘捕被告，本身並無購買安非他命之真意，雙方形式上有買賣之約定，
    但因警察埋伏在側，事實上不能完成買賣毒品之交易，從最有利於被告之認定，
    亦應認被告已著手於安非他命之販賣行為，僅因為警查獲而未遂（最高法院八十
    七年度台上字第二００五號判決意旨參照）。
  (五)被告意圖販賣而攜帶扣案安非他命前往與丁○○相約之處所，證人丁○○復證稱
    ，約定購買安非他命之價值為二千元，足見被告所稱單純返還安非他命與談某一
    詞並不足採，其案發之日所為交付安非他命之行為應係有償無訛，再者，販賣安
    非他命屬違法行為，非可公然為之，不論是瓶裝或紙包之安非他命，均可任意分
    裝增減其分量，而每次買賣之價量，亦隨時依雙方關係之深淺、當時之資力、需
    求程度及對行情之認知等因素，機動地調整，販賣之利得，除經坦承犯行，或價
    量俱臻明確外，委難查得實情，然按一般民眾普遍認知安非他命之非法交易，政
    府一向查禁森嚴，且重罰不寬貸，衡諸常情，倘非有利可圖絕無平白甘冒被嚴查
    重罰高度風險之理，從而，舉凡其有償交易，除足反證其確另基於某種非圖利本
    意之關係外，通常尚難因無法查悉其賣出之差價，而諉無營利之意思；況且被告
    當時基於出售安非他命與丁○○之意思而攜帶安非他命為警查獲，其確係基於販
    賣安非他命牟利之意思前往赴約，至屬灼然。
綜上所述，被告所為否認約定販賣安非他命予丁○○之辯解，核屬卸責之詞，並不足
採信，其販賣第二級毒品安非他命未遂之犯行，堪予認定。
二、按安非他命屬毒品危害防制條例所規定之第二級毒品，核被告意圖營利販賣安非
    他命而未遂，係犯毒品危害防制條例第四條第五項、第二項販賣第二級毒品未遂
    罪。被告前於八十六年間，違反麻醉藥品管理條例及恐嚇案件，經本院以八十六
    年訴字第九七七號判決，分別處有期徒刑四月及二年，應執行有期徒刑二年二月
    確定，自八十六年八月十四日起送監執行，八十七年九月五日假釋出獄交付保護
    管束，至八十八年五月二十一日保護管束期滿視為執行完畢之事實，有臺灣高雄
    地方法院檢察署被告刑案查註紀錄表在卷可稽，其於有期徒刑行完畢後五年內再
    犯本件有期徒刑之罪，為累犯，除販賣第二級毒品罪最重法定刑為無期徒刑部分
    ，依法不得加重，該罪其餘法定刑應依累犯規定加重其刑；又被告販賣第二級毒
    品予丁○○，因丁○○係經員警授意而形式上與被告達成販賣之合意，實際上自
    始即不能達成販賣之結果，該部分爰依刑法第二十六條後段未遂犯規定，減輕其
    刑，並先加後減之。爰審酌被告乙○○之品行、智識程度，及其為牟私利欲販賣
    安非他命予他人，惡性非輕，犯罪後否認犯行難謂有悔悟之心，惟念其販賣安非
    他命之數量非巨，所生危害尚非重大等一切情狀，量處如主文所示之刑。扣案之
    安非他命四包（驗後共毛重五‧三五公克），為毒品危害防制條例第二條第二項
    第二款所定之第二級毒品，應依該條例第十八條第一項前段沒收銷燬之。至扣案
    之安非他命送驗取樣用罄滅失部分，因已用罄滅失，自無庸再為沒收銷燬之諭知
    。扣案之行動電話一支，雖為被告所有且經其於本件販賣毒品犯行中使用，然難
    謂與毒品之販賣行為本身有直接之關聯，故不予宣告沒收，亦予說明之。
三、公訴意旨另以：被告基於意圖營利之概括犯意，自八十九年十一月十七日起，分
    別在高雄市○○區○○路一一一巷十號五樓及健仁醫院等地等地，以每次二千元
    之價格，連續販賣安非他命予丁○○及綽號「裕仔」之人，因認被告涉有連續犯
    毒品危害防制條例第四條第二項販賣第二級毒品罪嫌。公訴人認被告涉有此部份
    犯罪嫌疑，無非係以被告於警訊時之自白、證人丁○○稱證所施用之安非他命是
    向被告購得之語，及丁○○配合警方向被告佯稱欲購買安非他命，被告果攜帶毒
    品赴約而為警查獲等事證為其主要論據。訊據被告乙○○，於本院審理中堅詞否
    認有該等販賣毒品犯行，辯稱：是因擔心遭警刑求才承認自己有販賣毒品與丁○○及「裕仔」等語。經查：
  (一)按被告之自白不得作為有罪判決之唯一證據，仍應調查其他必要之證據，以察其
    是否與事實相符，刑事訴訟法第一百五十六條第二項定有明文。又刑事訴訟法上
    所謂認定犯罪事實之證據，係指足以認定被告確有犯罪行為之積極證據而言，該
    項證據自須適合於被告犯罪事實之認定，始得採為斷罪資料。如未能發現相當證
    據，或證據不足以證明，自不能以推測或擬制之方法，以為裁判之基礎，此分別
    有最高法院二十九年上字第三一０五號、四十年臺上字第八六號、七十六年臺上
    字第四九八六號判例可資參照。再者，毒品危害防制條例第十七條規定：犯第四
    條第一項至第三項、第五條第一項至第三項、第六條第一項至第三項、第七條第
    一項至第三項、第八條第一項至第三項、第十條或第十一條第一項、第二項之罪
    ，供出毒品來源，因而破獲者，得減輕其刑。則販賣、施用或持有毒品之人，如
    供出毒品之來源因而破獲者，既得藉以要求寬典減輕其刑，為擔保其所為不利於
    對向共犯之陳述之真實性，尤應有足以令人確信其陳述為真實之補強證據。
  (二)被告於警訊中固供稱「我販賣過二次而已，第一次是三天前，在我住的附近，一
    個綽號「裕仔」向我買安非他命一千元，第二次是賣給丁○○一千元就被警察抓
    到了。」等語。然其於嗣後於偵查及本院審理時，均堅決否認有前開販賣安非他
    命之犯行，是其自白先後不一真實性已非無疑，加以偵查卷內並無任何綽號「裕
    仔」等人之基本資料與證詞，被告亦表示不知該人之真實姓名及聯絡方式為何，
    是是否確有綽號「裕仔」之人確有疑義，就此既無資料足供本院查證被告於警訊
    之自白是否與事實相符，自難徒憑被告於警訊時所為具有瑕疵之之供述，遽為不
    利於被告之認定。
  (三)至證人丁○○雖於警訊中指陳伊所施用之安非他命均係購自被告，然其嗣後於偵
    查及本院審理時均否認於本案發生前曾經與被告有安非他命之交易，是其先後不
    一之證言確有瑕疵可指，再審諸該證人於警訊中就其與被告間關於安非他命交易
    時間、交易次數及交易金額等重要事項均未明確指訴，亦有重大瑕疵。況證人丁○○係因施用毒品案件為警查獲始供出本件被告涉有販賣毒品之罪嫌，而依毒品
    危害防制條例第十七條供出毒品來源，因而破獲者，得減輕其刑，其與被告就此
    部分既有利害關係，當不能以其具有瑕疵且之供述，作為認定被告犯罪之唯一證
    據。綜右理由，公訴人所引證據，均不足援為認定被告另有販賣安非他命予丁○○或綽號「裕仔」之人既遂之行為，自應認公訴意旨所指被告所涉該部分販賣安
    非他命既遂之行為，要屬不能證明。惟因依公訴意旨認此未能證明犯罪部分，與
    右揭有罪之販賣安非他命未遂之犯行間，具有裁判上一罪關係，爰不另為無罪之
    諭知，附此敘明。
據上論斷，應依刑事訴訟法第二百九十九條第一項前段，毒品危害防制條例第四條第
二項、第五項、第十八條第一項前段，刑法第十一條前段、第四十七條、第二十六條
後段、第五十一條第五款判決如主文。
中      華      民      國    九十一    年      六      月     十九     日
                                  臺灣高雄地方法院刑事第二庭
                                      法  官  卓立婷
右正本證明與原本無異。
如不服本判決，應於判決送達後十日內，向本院提出上訴狀。
                                      書記官    陳家宏
中    華    民    國      九十一      年      六      月      二十五      日
